```{r knitsetup, echo=FALSE, results='hide', warning=FALSE, message=FALSE, cache=FALSE}
opts_knit$set(base.dir='./', fig.path='', out.format='md')
opts_chunk$set(prompt=TRUE, comment='', results='markup')
# See yihui.name/knitr/options for more Knitr options.
##### Put other setup R code here


# end setup chunk
```
# Medidas de posición y dispersión

Las principales medidas de posición y dispersión son la _Media_, obtenida con la función __mean__, la _Mediana_ cuyo valor lo obtenemos con __median__, la _Cuasivarianza_ para la que debemos ejecutar la función __var__; su raíz cuadrada, la _Cuasidesviación típica_, obtenida con __sd__, y los _cuantiles_ que se consiguen con __quantile__.

Un buen resumen de muchas de las medidas de posición se obtiene de una vez con la función __summary__.

<!--sec data-title="Ejemplo 2.2" data-id="ej2_2" ces-->


Se midieron los niveles de colinesterasa en un recuento de eritrocitos de 34 agricultores expuestos a insecticidas agrícolas, obteniéndose los siguientes datos:

10.6, 12.5, 11.1, 9.2, 11.5, 9.9, 11.9, 11.6, 14.9, 12.5, 12.5, 12.5, 12.3, 12.2, 10.8, 16.5, 15, 10.3, 12.4, 9.1, 7.8, 11.3, 12.3, 9.7, 12, 11.8, 12.7, 11.4, 9.3, 8.6, 8.5, 10.1, 12.4, 11.1, 10.2

Las funciones antes mencionadas se aplican a un vector de datos numéricos, por lo que crearemos un vector con los datos de arriba y aplicaremos las funciones antes mencionadas para computar las medidas de posición y dispersión:

```{r}
x <- c(10.6, 12.5, 11.1, 9.2, 11.5, 9.9, 11.9, 11.6, 
       14.9, 12.5, 12.5, 12.5, 12.3, 12.2, 10.8, 16.5, 
       15, 10.3, 12.4, 9.1, 7.8, 11.3, 12.3, 9.7, 12, 
       11.8, 12.7, 11.4, 9.3, 8.6, 8.5, 10.1, 12.4, 11.1, 
       10.2)
mean(x)
quantile(x)
quantile(x, probs = 0.25)
var(x)
sd(x)
summary(x)

```
<!--endsec-->
